【裁判字號】    99,撤緩,186
【裁判日期】    990730
【裁判案由】    撤銷緩刑
【裁判全文】
臺灣桃園地方法院刑事裁定             99年度撤緩字第186號
聲  請  人  臺灣桃園地方法院檢察署檢察官
受  刑  人  甲○○
上列聲請人因受刑人違反槍砲彈藥管制條例案件（本院95年度訴
字第1215號），聲請撤銷緩刑之宣告（99年度執聲字第1829號）
，本院裁定如下：
    主  文
聲請駁回。
    理  由
一、聲請意旨略以：受刑人甲○○前因違反槍砲彈藥管制條例案
    件，經本院於民國95年12月4 日以95年度訴字第1215號判決
    ，判處有期徒刑2 年，緩刑5 年，於96年1 月8 日確定在案
    。乃受刑人於緩刑期內即98年10月13日前之98年10月間某日
    更犯詐欺罪案件，經本院於99年3 月26日以99年度桃簡字第
    720 號判決，判處有期徒刑4 月，於99年6 月22日確定，認
    受刑人顯非偶蹈法網或對其前所犯有所悔悟，自有執行刑罰
    之必要，已合於刑法第75條之1 第1 項第2 款所定撤銷緩刑
    宣告之原因，爰依刑事訴訟法第476 條規定聲請撤銷緩刑宣
    告等語。
二、查受刑人甲○○行為後，刑法第75條之1 第1 項第2 款於98
    年6 月10日修正，原條文規定：「二、緩刑期內因故意犯他
    罪，而在緩刑期內受得易科罰金之有期徒刑、拘役或罰金之
    宣告確定者。」，修正為「二、緩刑期內因故意犯他罪，而
    在緩刑期內受六月以下有期徒刑、拘役或罰金之宣告確定者
    。」並於98年9 月1 日施行。按行為後法律有變更者，適用
    行為時之法律。但行為後之法律有利於行為人者，適用最有
    利於行為人之法律，刑法第2 條第1 項定有明文，該規定所
    處理者僅限於行為可罰性之法律規範變更適用關係，事關執
    行之緩刑宣告等相關規定應無新舊法比較問題，仍以裁判時
    之法律為準（最高法院95年度第8 次刑事庭會議決議參照）
    。此外，刑法施行法第6 條之1 規定：「於中華民國94年1
    月7 日刑法修正施行前，受緩刑之宣告，94年1 月7 日修正
    刑法施行後，仍在緩刑期內者，適用94年1 月7 日修正施行
    之刑法第75條、第75條之1 及第76條規定。於中華民國98年
    5 月19日刑法修正施行前，受緩刑之宣告，98年5 月19日修
    正刑法施行後，仍在緩刑期內者，適用98年5 月19日修正施
    行之刑法第75條及第75條之1 規定。」是不論緩刑宣告係在
    新法施行前而適用舊法為之，或新法施行後適用新法為之，
    皆得依新法規定撤銷緩刑，故就撤銷緩刑而言，無新舊法何
    者較有利或不利之比較問題，而皆應適用新法規定，合先敘
    明。
三、按刑法第75條之1 第1 項第2 款規定：「受緩刑之宣告而有
    下列情形之一，足認原宣告之緩刑難收其預期效果，而有執
    行刑罰之必要者，得撤銷其宣告：二、緩刑期內因故意犯他
    罪，而在緩刑期內受六月以下有期徒刑、拘役或罰金之宣告
    確定者。」考其立法意旨略以：關於緩刑之撤銷，現行法第
    75條第1 項固已設有2 款應撤銷之原因；至得撤銷緩刑之原
    因，則僅於保安處分章內第93條第3 項與撤銷假釋合併加以
    規定，體例上不相連貫，實用上亦欠彈性，爰參酌德國及奧
    地利現行立法例增訂得撤銷緩刑之原因，其中現行關於緩刑
    前或緩刑期間故意犯他罪，而在緩刑期內受得易科罰金之有
    期徒刑之宣告者，列為應撤銷緩刑之事由，因認過於嚴苛，
    而排除第75條應撤銷緩刑之事由，移列至得撤銷緩刑事由，
    俾使「法官依被告再犯情節，而裁量是否撤銷先前緩刑之宣
    告」；其次，如有前開事由，但判決宣告拘役、罰金時，可
    見行為人仍未見悔悟，有列為得撤銷緩刑之事由，以資彈性
    適用，爰於第1 項第1 款、第2 款增訂之。故本條採用裁量
    撤銷主義，賦予法院撤銷與否之權限，特於第1 項規定實質
    要件為「足認原宣告之緩刑難收其預期效果，而有執行刑罰
    之必要」，供作審認之標準。是此「得」撤銷緩刑之情形，
    法官應依職權本於合目的性之裁量，妥適審酌被告所犯前後
    數罪間，關於法益侵害之性質、再犯之原因、違反法規範之
    情節是否重大、被告主觀犯意所顯現之惡性及其反社會性等
    情，是否已使前案原為促使惡性輕微之被告或偶發犯、初犯
    改過自新而宣告之緩刑，已難收其預期之效果，而確有執行
    刑罰之必要，此與刑法第75條第1 項所定2 款要件有一具備
    ，即毋庸再行審酌其他情狀，應逕予撤銷緩刑之情形不同。
    亦即本件除該條項款所列「緩刑期內因故意犯他罪，而在緩
    刑期內受六月以下之有期徒刑、拘役或罰金之宣告確定者」
    之事由外，尚需具備「足認原宣告之緩刑難收其預期效果，
    而有執行刑罰之必要者」之要件，方得撤銷。
四、經查受刑人甲○○因違反槍砲彈藥管制條例案件，經本院以
    以95年度訴字第1215號判決，判處有期徒刑2 年，緩刑5 年
    ，於96年1 月8 日確定在案。其於緩刑期內即98年10月13日
    前之98年10月間某日更犯詐欺罪案件，經本院於99年3 月26
    日以99年度桃簡字第720 號判決，判處有期徒刑4 月，而於
    99年6 月22日確定，此有前述判決及臺灣高等法院前案紀錄
    表等件在卷可查。是本件尚非「應」撤銷緩刑宣告之強制規
    定案件，而係刑法第75條之1 第1 項第2 款所定「得」撤銷
    緩刑之具裁量空間案件，法院自應行使合義務性裁量，其內
    部界限即係刑法第75 條 之1 第1 項本文明定之「足認原宣
    告之緩刑難收其預期效果，而有執行刑罰之必要者」。
五、審酌受刑人甲○○經宣告緩刑之違反槍砲彈藥管制條例案件
    ，其犯罪情節係受刑人於94年10月起，擔任設於桃園縣桃園
    市○○街128 號之「五四ＰＵＢ」店之店長。其於95年1 月
    下旬某日，在「五四ＰＵＢ」店廚房之置物架上，發現有仿
    FN廠1910型半自動手槍製造、換裝土造金屬槍管改造而成之
    具殺傷力改造手槍1 支，受刑人明知該把手槍係屬槍砲彈藥
    刀械管制條例第4 條第1 項第1 款所稱之槍砲，未經許可，
    不得持有之，竟未報警處理，而未經許可無故持有該把改造
    手槍，並將之置於原處。嗣於95年3 月15日下午11時許，經
    桃園縣政府警察局警員持本院所核發之搜索票至該店搜索，
    於該店廚房之置物架上扣得前開改造手槍1 支，因而查獲上
    情。嗣甲○○在上開案件審理中對犯行坦承不諱，有本院95
    年度訴字第1215號判決存卷可稽，參酌其未曾受有期徒刑以
    上刑之宣告紀錄，並坦承犯行且尚有悔意，法院願給予受刑
    人自新之機會，而併予緩刑之宣告；而觀諸後案即緩刑期內
    之98年10月13日前之98年10月間某日所犯詐欺罪案件，其任
    意所有帳戶存摺、金融卡及密碼交付與不法份子使用，影響
    社會正常交易安全之情形，對於社會秩序之擾亂難謂輕微，
    對被害人造成損害且未賠償，並於該案偵查中否認犯行，固
    應予非難，然衡諸二案，犯罪型態、原因、侵害法益及社會
    危害程度殊異，況後案犯行之時間，已逾前案緩刑期間之半
    ，是以在前案緩刑宣告確定後，亦難謂其未見悔悟自新，而
    遽認其前案緩刑之宣告難收預期效果而有執行刑罰之必要，
    是檢察官聲請撤銷受刑人前案之緩刑，尚難令本院形成應撤
    銷之心證，應予駁回。
六、依刑事訴訟法第220條，裁定如主文。
中    華    民    國    99    年    7     月    30    日
                  刑事第六庭    法  官  呂美玲
以上正本證明與原本無異。
如不服本裁定，應於裁定送達後5 日內向本院提出抗告狀。
                                書記官  李玉華
中    華    民    國    99    年    8     月    4     日

司法院資訊處製作；財團法人民間司法改革基金會備份。
